ACORDAO-COMPLETO-2515785

ACÓRDÃO 1338/2022 ATA 8/2022 - SEGUNDA CÂMARA

VISTO, relatado e discutido o presente recurso de reconsideração (peça 65) interposto por Isaac Cavalcante de Carvalho contra o Acórdão 3690/2021-TCU-Segunda Câmara (peça 45) ;
ACORDAM os Ministros do Tribunal de Contas da União, reunidos em sessão de 2ª Câmara, com fundamento nos artigos 32, inciso I, e 33, da Lei 8.443/1992, c/c o artigo 285 do RI/TCU, ante as razões expostas pelo Relator, em:
9.1. conhecer do recurso e, no mérito, negar-lhe provimento;
9.2. comunicar esta deliberação ao recorrente, à Procuradoria da República no Estado da Bahia e aos demais interessados.

Recurso de reconsideração (peça 65) interposto por Isaac Cavalcante de Carvalho contra o Acórdão 3690/2021-2ª Câmara (peça 45), que cuidou de tomada de contas especial (TCE) instaurada pela Caixa Econômica Federal (Caixa), em desfavor de Misael Aguilar Silva Júnior (gestão: 2005-2008) e Isaac Cavalcante de Carvalho (gestão: 2009-2016), como então prefeitos de Juazeiro - BA, diante da impugnação dos dispêndios inerentes ao Contrato de Repasse 0238139-81/2007, celebrado entre o então Ministério das Cidades e o referido município para a elaboração do projeto executivo do sistema de esgotamento sanitário a partir do aporte de R$ 1.584.955,01 em recursos federais e R$ 84.421,00 em recursos da contrapartida, tendo a vigência do ajuste sido estipulada para o período de 27/12/2007 a 5/3/2017.

Segunda Câmara

Prefeitura Municipal de Juazeiro - BA.

3. Interessados/Responsáveis/Recorrentes:
3.1. Responsável: Isaac Cavalcante de Carvalho (XXX.592.005-XX).
3.2. Recorrente: Isaac Cavalcante de Carvalho (XXX.592.005-XX).

Aroldo Cedraz.

13.1. Ministros presentes: Bruno Dantas (Presidente), Augusto Nardes (Relator), Aroldo Cedraz e Antonio Anastasia.
13.2. Ministro que alegou impedimento na Sessão: Aroldo Cedraz.
13.3. Ministros-Substitutos presentes: Marcos Bemquerer Costa e André Luís de Carvalho.

AUGUSTO NARDES

Ministro-Substituto André Luís de Carvalho.

Transcrevo a seguir a instrução de mérito (peça 92) elaborada no âmbito da Secretaria de Recursos - Serur, que contou com o endosso do dirigente daquela unidade técnica (peça 93) e com a anuência do Ministério Público junto a este Tribunal (peça 94) :
"INTRODUÇÃO
1.	Trata-se de recurso de reconsideração (peça 65) interposto por Isaac Cavalcante de Carvalho contra o Acórdão 3690/2021-TCU-Segunda Câmara (peça 45) , sob a relatoria do Ministro André de Carvalho. A deliberação recorrida apresenta o seguinte teor (destacando-se os itens impugnados) :
9.1. promover a exclusão de Misael Aguilar Silva Júnior no presente processo, diante dos elementos de convicção até aqui obtidos pelo TCU;
9.2. julgar irregulares as contas de Isaac Cavalcante de Carvalho, nos termos dos arts. 1º, I, 16, III, 'a', 'b' e 'c', 19, caput, 23, III, da Lei n.º 8.443, de 1992, para condená-lo ao pagamento do correspondente débito, com a atualização monetária e os juros de mora calculados desde a data informada até o efetivo recolhimento, fixando-lhe o prazo de 15 (quinze) dias, contados da notificação, para que comprove perante o Tribunal, nos termos do art. 214, III, 'a', do RITCU, o recolhimento da dívida em favor do Tesouro Nacional, na forma da legislação em vigor, sob as seguintes condições:
	Data da Ocorrência
	Valor (em R$) 

	26/12/2008
	80.357,22

9.3. aplicar em desfavor de Isaac Cavalcante de Carvalho a multa prevista no art. 57 da Lei n.º 8.443, de 1992, sob o valor de R$ 10.000,00 (dez mil reais) , fixando-lhe o prazo de 15 (quinze) dias, contados da notificação, para que comprove, perante o Tribunal, nos termos do art. 214, III, 'a', do RITCU, o recolhimento da referida dívida em favor do Tesouro Nacional, com a devida atualização monetária, na forma da legislação em vigor;
9.4. autorizar, caso requerido, nos termos do art. 26 da Lei n.º 8.443, de 1992, e do art. 217 do RITCU, o parcelamento das dívidas fixadas por este Acórdão em até 36 (trinta e seis) parcelas mensais e sucessivas, com a atualização monetária e os correspondentes acréscimos legais, esclarecendo ao responsável que a falta de pagamento de qualquer parcela importará no vencimento antecipado do saldo devedor, nos termos do art. 217, § 2º, do RITCU, sem prejuízo das demais medidas legais;
9.5. autorizar, desde logo, a cobrança judicial das dívidas fixadas por este Acórdão, nos termos do art. 28, II, da Lei n.º 8.443, de 1992, diante do não atendimento à notificação; e
9.6. enviar a cópia do presente Acórdão, com o Relatório e a Proposta de Deliberação, à Procuradoria da República no Estado da Bahia, nos termos do art. 16, § 3º, da Lei n.º 8.443, de 1992, para o ajuizamento das ações civis e penais cabíveis.
HISTÓRICO
2.	A tomada de contas especial (TCE) sob comento foi instaurada pela Caixa Econômica Federal (Caixa) , em desfavor de Misael Aguilar Silva Júnior (gestão: 2005-2008) e Isaac Cavalcante de Carvalho (gestão: 2009-2016) , como então prefeitos de Juazeiro - BA, diante da impugnação dos dispêndios inerentes ao Contrato de Repasse 0238139-81/2007, celebrado entre o então Ministério das Cidades e o referido município para a elaboração do projeto executivo do sistema de esgotamento sanitário a partir do aporte de R$ 1.584.955,01 em recursos federais e R$ 84.421,00 em recursos da contrapartida, tendo a vigência do ajuste sido estipulada para o período de 27/12/2007 a 5/3/2017 (peça 3, p. 5) . 
2.1.	Na fase interna, por meio do Relatório 148/2018, o tomador de contas concluiu pela responsabilidade solidária de Misael Aguilar Silva Júnior e Isaac Cavalcante de Carvalho pelo débito no valor original de R$ 80.357,22 (peça 4, p. 42-45) .
2.2.	No âmbito do TCU, após análise da documentação recebida, a área técnica promoveu a citação dos ex-prefeitos, para apresentarem a respectiva defesa ou recolherem o valor do correspondente débito diante da omissão no dever de prestar contas e da não comprovação da boa e regular aplicação dos recursos federais repassados, além da não adoção das medidas necessárias para a conclusão do projeto em questão por Isaac Cavalcante de Carvalho (peça 7) .
2.3.	Os responsáveis apresentaram suas alegações de defesa (peças 21-27 e 36) que foram analisadas à peça 39. No mérito, a unidade técnica propôs a irregularidade das contas de Isaac Cavalcante Carvalho para condená-lo ao pagamento do correspondente débito sob o valor histórico de R$ 80.357,22, além de lhe aplicar a multa prevista no art. 57 da Lei 8.443, de 1992, sem prejuízo da regularidade das contas de Misael Aguilar Silva Júnior.
2.4.	O MP/TCU aderiu à proposta da unidade técnica (peça 42) . O Relator acolheu a proposta da unidade técnica com relação ao responsável Isaac Cavalcante Carvalho, porém, propôs a exclusão de Misael Aguilar Silva Júnior da relação processual, considerando a ausência de omissão no dever de prestar contas e de dano ao erário em sua gestão (peça 46) , o que deu origem ao acórdão atacado (peça 45) .
2.5.	O ex-prefeito Isaac Cavalcante de Carvalho opôs embargos de declaração (peça 56) ao Acórdão 3690/2021-TCU-Segunda Câmara, os quais não foram conhecidos por meio do Acórdão 5954/2021-TCU-Segunda Câmara, Rel. André Luís de Carvalho (peça 61) .
2.6.	Inconformado, o referido ex-prefeito interpôs recurso de reconsideração (peça 65) requerendo a reforma do Acórdão 3690/2021-TCU-Segunda Câmara para excluir o débito e a multa que lhe foram aplicados. 
ADMISSIBILIDADE
3.	Reitera-se o exame preliminar de admissibilidade contido na peça 66, que foi ratificado pelo Relator, Ministro Augusto Nardes, na peça 76, o qual concluiu pelo conhecimento do recurso, suspendendo-se os efeitos dos itens 9.2, 9.3 e 9.5 do Acórdão 3690/2021-TCU-Segunda Câmara, eis que preenchidos os requisitos aplicáveis à espécie.
MÉRITO
4.	Delimitação
4.1.	 Constitui objeto do presente recurso verificar se:
	a) houve prescrição, em exame de ofício; 
	b) cabe a responsabilização do recorrente (peça 65, p. 2-4) .
5.	Se houve prescrição, em exame de ofício.
5.1.	O 	exame da prescrição assume particular relevância ante o julgamento, pelo STF, do RE 636.886 (tema 899 da repercussão geral) . Pela atual jurisprudência deste Tribunal, até então vigente, a ação de ressarcimento é considerada imprescritível, por força do art. 37, § 5º, da Constituição Federal. Todavia, no julgamento do RE 636.886 foi conferida nova interpretação a esse dispositivo, fixando-se a tese de que 'é prescritível a pretensão de ressarcimento ao erário fundada em decisão de Tribunal de Contas'.
5.2.	No exame da prescrição, a Serur tem adotado os entendimentos detalhados na peça 91, que contém estudo e pronunciamentos anteriores da secretaria sobre o tema. Nessas manifestações estão desenvolvidas as seguintes premissas, que serão utilizadas no presente exame: 
	a)  ao julgar o RE 636.886, o STF conferiu nova interpretação ao art. 37, § 5º, da Constituição Federal, fixando a tese de que 'é prescritível a pretensão de ressarcimento ao erário fundada em decisão de Tribunal de Contas';
	b)  as pretensões punitiva e de ressarcimento devem observar o mesmo regime na atividade de controle externo, dado o objetivo comum da prescrição, de fixar prazo para o Tribunal de Contas agir, para caracterizar o ilícito, identificar seu autor, dimensionar as consequências da conduta e impor as consequências legais, independentemente de tais consequências terem natureza punitiva ou ressarcitória;
	c)  até que sobrevenha norma específica, entende-se que a prescrição das pretensões punitiva e de ressarcimento, no processo de controle externo, deve observar o regime Lei 9.873/1999, na linha dos recentes pronunciamentos do STF. Assim, sem prejuízo de se realizar exame da prescrição também segundo o prazo decenal previsto no Código Civil, o critério adotado, na formulação da proposta de encaminhamento, será o da Lei 9.873/1999.  
5.3.	Na situação em exame, verifica-se que não ocorreu prescrição, por nenhum dos dois regimes, como demonstrado na sequência.
Análise da prescrição segundo os critérios do Acórdão 1441/2016-TCU-Plenário.
5.4.	No que se refere à pretensão punitiva, o TCU tem tradicionalmente aplicado os critérios definidos no Acórdão 1441/2016-TCU-Plenário, Rel. Benjamin Zymler que, em incidente de uniformização de jurisprudência, orientou-se pela aplicação do Código Civil. Por este acórdão, em linhas gerais, a prescrição subordinar-se-ia ao prazo geral de dez anos (CC, art. 205) , contado a partir da data da ocorrência do fato e interrompido pelo ato que ordenar a citação, a audiência ou a oitiva da parte.
5.5.	Entre outras razões que justificaram a adoção desse critério, destaca-se a de que o citado dispositivo constitui uma cláusula geral a ser empregada sempre que a pretensão for prescritível, mas a lei não estabelecer um prazo específico, como na hipótese.
5.6.	Aplicando-se essas balizas ao caso em exame, verifica-se, tendo em vista tratar-se de relação jurídica sujeita a prestação de contas específica e que houve omissão no dever de prestar contas, que o marco inicial da prescrição por este regime é o da data da entrega prevista para prestação de contas - 5/5/2017, 60 dias após o final da vigência que se deu em 5/3/2017. 
5.7.	Dessa forma, verifica-se que não ocorreu a prescrição, considerando que as citações dos responsáveis foram ordenadas em 5/3/2020 (peça 1) , com AR às peças 19, 20 e 36. Dessa forma, observa-se o decurso de tempo de apenas 3 anos. 
5.8.	Considerando a premissa de que as pretensões punitiva e de ressarcimento se submetem ao mesmo regime, conclui-se que, tanto a possibilidade de aplicação de multa, como a condenação ao ressarcimento, não estariam prescritos, caso fossem adotados, para ambos os fins, os parâmetros definidos no Acórdão 1441/2016-TCU-Plenário.
Análise da prescrição pelo regime da Lei 9.873/1999 (MS 32.201) . 
5.9.	Adotando-se as premissas fixadas na Lei 9.873/1999 ao caso em exame, observa-se que também não teria ocorrido a prescrição. Para tanto, é preciso considerar os seguintes parâmetros:
	a) Termo inicial: 
5.10.	A Lei 9.873/1999, art. 1º, parte final, traz previsão expressa a respeito do início do prazo em se tratando de infração de caráter permanente ou continuado. Nesta hipótese, a prescrição começa a correr não da data de cada fato, e sim 'do dia em que tiver cessado' a permanência ou a continuidade.
5.11.	Na hipótese em exame, há de se ter como termo inicial da prescrição a data prevista para a entrega da prestação de contas, que, como visto no item 5.6 retro, ocorreu em 5/5/2017. 
5.12.	Verifica-se menos de 5 anos entre o fato gerador da irregularidade (4/5/2017) e as seguintes ocorrências, interrompendo-se a prescrição pelo regime da Lei 9.873/1999:
	a) instauração da TCE, a qual se deu em 2/3/2018 (peça 4, p. 43) ;
	b) autuação do presente processo em 21/3/2019;
	c) citação do responsável: 
		Data da citação
	Responsável citado
	AR ou Resposta

	6/3/2020 (peças 17 e 18) 
	Isaac Cavalcante de Carvalho
	Peças 19 e 20

	d) acórdão condenatório (peça 45) , na sessão de 9/3/2021.
5.13.		Assim, qualquer que seja a premissa adotada (da imprescritibilidade, da prescritibilidade pelo regime do Código Civil ou da prescritibilidade pelo regime da Lei 9.873/1999) , verifica-se que, em nenhuma hipótese, eventual prazo extintivo foi extrapolado.
6.	Se cabe a responsabilização do recorrente (peça 65, p. 2-4) . 
6.1.	O recorrente afirma que não cabe sua responsabilização, com base nos seguintes argumentos:
	a) conforme trecho do relatório da CGU transcrito à peça 65, p. 2:
	a.1) a TCE foi instaurada por conta da não execução do objeto, cujo percentual de 5,07% realizado não teve serventia;
	a.2) houve omissão da prestação de contas da parcela de R$ 84.554,54 (R$ 80.357,22 da concedente e R$ 4.197,32, de contrapartida) que foi desbloqueada;
	b) a TCE foi instaurada em desfavor de Misael Aguilar Silva Junior, prefeito à época da celebração da avença, e do ora recorrente, prefeito sucessor;
	c)  o dano apurado é de R$ 80.357,22, valor desbloqueado e utilizado por Mizael Aguilar Silva Junior, no final de seu mandato em 2008;
	d) o referido prefeito trouxe comprovação da boa e regular aplicação do recurso desbloqueado, fato que foi reconhecido no acórdão combatido, conforme trecho à peça 65, p. 3;
	e) ora, se houve a regular aplicação do valor desbloqueado, tido pela TCE como sendo representação do dano ao erário, não se pode imputar ao recorrente ressarcimento de dano inexistente.
Análise
6.2.	Não assiste razão ao recorrente, que já havia se utilizado indevidamente dessa mesma argumentação em sede de embargos declaratórios, os quais foram rejeitados, por infundados. A comprovação da boa e regular aplicação dos recursos federais transferidos no momento da gestão do seu antecessor não afasta sua responsabilidade como gestor-sucessor, por ter deixado de adotar as providências necessárias à plena consecução dos objetivos pactuados pelo referido ajuste.
6.3.	Embora a parcela desbloqueada no valor de R$ 80.357,22 tenha sido devidamente executada pelo prefeito antecessor, todo o serviço realizado à época se tornou sem utilidade em decorrência da descontinuidade na execução do projeto pelo prefeito sucessor, o qual deve responder pelo dano causado em função do desperdício dos recursos federais.
6.4.	Com efeito, verificou-se a ausência da necessária adoção das medidas cabíveis para a efetiva continuidade e conclusão do sistema de esgotamento sanitário pelo ora recorrente, a despeito da assinatura do termo aditivo ao contrato de repasse, prorrogando a vigência do referido ajuste.
6.5.	Cabe registrar que a comprovação da boa e regular aplicação dos recursos públicos transferidos mediante convênio e outros instrumentos congêneres, evidencia-se mediante a execução física e a execução financeira da avença, acompanhada do nexo de causalidade entre uma e outra (Acórdão 7139/2020-TCU-Segunda Câmara, Rel. Raimundo Carreiro, 597/2019-2ª Câmara, Rel. Marcos Bemquerer e 549/2018-1ª Câmara, Rel. Augusto Sherman) .
6.6.	No caso, embora tenha sido aferida a execução financeira da parcela desbloqueada, restou comprovada a não execução do objeto, devendo o erário ser ressarcido pelo prejuízo causado, o que cabe ao prefeito sucessor que deu causa a não execução do objeto e ainda foi omisso no dever de prestar contas.
6.7.	Assim, considerando a não execução do objeto do Contrato de Repasse 0238139-81/2007, causada pela omissão do ora recorrente, permanece sua responsabilização, devendo ressarcir o erário pelo prejuízo que ocasionou.
CONCLUSÃO
7.	Das análises anteriores, conclui-se que:
	a) não se operou a prescrição do débito nem a prescrição da pretensão punitiva;
	b) cabe a responsabilização do ora recorrente, considerando a não execução do objeto do Contrato de Repasse 0238139-81/2007, causada por sua omissão em relação à continuidade do objeto do contrato de repasse e também no que se refere ao dever de prestar contas, devendo ressarcir o erário pelo prejuízo que ocasionou.	
7.1.	Com base nessas conclusões, propõe-se a negativa de provimento do recurso de reconsideração. 
PROPOSTA DE ENCAMINHAMENTO
8.	Ante o exposto, com fundamento nos artigos 32, inciso I; e 33, da Lei 8.443/1992, submetem-se os autos à consideração superior, com posterior encaminhamento ao Ministério Público junto ao Tribunal de Contas da União e ao Gabinete do Relator, propondo:
a) conhecer do recurso e, no mérito, negar provimento; 
b) comunicar a deliberação que vier a ser proferida por esta Corte ao recorrente, à Procuradoria da República no Estado da Bahia e demais interessados."

Luiz Antonio Costa de Santana (794-A/OAB-PE) e Lucas de Araujo Coelho (50.202/OAB-PE), representando Isaac Cavalcante de Carvalho.

Subprocurador-Geral Paulo Soares Bugarin.

TOMADA DE CONTAS ESPECIAL. CONTRATO DE REPASSE. OMISSÃO NO DEVER DE PRESTAR CONTAS. NÃO CUMPRIMENTO DO OBJETO. CONTAS IRREGULARES. DÉBITO. MULTA. EMBARGOS DE DECLARAÇÃO NEGADOS. RECURSO DE RECONSIDERAÇÃO. CONHECIMENTO. NÃO OCORRÊNCIA DE PRESCRIÇÃO. ARGUMENTOS INAPTOS PARA REFORMAR A DECISÃO ATACADA. NÃO PROVIMENTO.

TOMADA DE CONTAS ESPECIAL (TCE)

Secretaria de Recursos (Serur); Secretaria de Controle Externo de Tomada de Contas Especial (SecexTCE).

Trata-se de recurso de reconsideração (peça 65) interposto por Isaac Cavalcante de Carvalho contra o Acórdão 3690/2021-TCU-Segunda Câmara (peça 45) , que cuidou de tomada de contas especial (TCE) instaurada pela Caixa Econômica Federal (Caixa) , em desfavor de Misael Aguilar Silva Júnior (gestão: 2005-2008) e Isaac Cavalcante de Carvalho (gestão: 2009-2016) , como então prefeitos de Juazeiro - BA, diante da impugnação dos dispêndios inerentes ao Contrato de Repasse 0238139-81/2007, celebrado entre o então Ministério das Cidades e o referido município para a elaboração do projeto executivo do sistema de esgotamento sanitário a partir do aporte de R$ 1.584.955,01 em recursos federais e R$ 84.421,00 em recursos da contrapartida, tendo a vigência do ajuste sido estipulada para o período de 27/12/2007 a 5/3/2017 (peça 3, p. 5) . 
2.	Após os trâmites nos órgãos competentes, a presente TCE foi submetida a este Tribunal, oportunidade em que as contas do sr. Isaac Cavalcante de Carvalho foram julgadas irregulares com a condenação em débito e aplicação de multa.
3.	Nesta etapa processual, pretende o aludido responsável a revisão do acórdão condenatório com a argumentação de que houve prescrição e execução integral do objeto conveniado.
4.	De início, ratifico o conhecimento deste recurso de reconsideração, porque tempestivo, interposto por Isaac Cavalcante de Carvalho, nos termos dos arts. 32, inciso I, e 33, da Lei 8.443/1992 c/c o art. 285 do Regimento Interno do TCU.
5.	No mérito, anuo ao posicionamento da Secretaria de Recursos desta Corte - Serur, com a concordância do Ministério Público junto a este Tribunal, e incorporo suas manifestações às minhas razões de decidir, sem prejuízo das considerações a seguir.
6.	Preliminarmente, afasto a ocorrência de prescrição ao presente caso. A detalhada análise da Secretaria de Recursos deste Tribunal - Serur, constante do relatório precedente, conclui por sua não incidência, tanto no regime do Acórdão 1441/2016-TCU-Plenário quanto no da Lei 9.873/1999.
7.	O recorrente argumenta que não cabe sua responsabilização, com base nos seguintes fatos:
	a) conforme trecho do relatório da CGU transcrito à peça 65, p. 2:
	a.1) a TCE foi instaurada por conta da não execução do objeto, cujo percentual de 5,07% realizado não teve serventia;
	a.2) houve omissão da prestação de contas da parcela de R$ 84.554,54 (R$ 80.357,22 da concedente e R$ 4.197,32, de contrapartida) que foi desbloqueada;
	b) a TCE foi instaurada em desfavor de Misael Aguilar Silva Junior, prefeito à época da celebração da avença, e do ora recorrente, prefeito sucessor;
	c)  o dano apurado é de R$ 80.357,22, valor desbloqueado e utilizado por Mizael Aguilar Silva Junior, no final de seu mandato em 2008;
	d) o referido prefeito trouxe comprovação da boa e regular aplicação do recurso desbloqueado, fato que foi reconhecido no acórdão combatido, conforme trecho à peça 65, p. 3;
	e) ora, se houve a regular aplicação do valor desbloqueado, tido pela TCE como sendo representação do dano ao erário, não se pode imputar ao recorrente ressarcimento de dano inexistente.
8.	A mencionada argumentação, que já havia sido rejeitada em sede de embargos declaratórios, não merece ser acolhida.
9.	Apesar dos recursos federais terem sido transferidos no momento da gestão do seu antecessor, o responsável, na condição de sucessor, deixou de adotar as providências necessárias à consecução dos objetivos pactuados pelo referido ajuste.
10.	Os elementos constantes dos autos demonstram a ausência da adoção das medidas cabíveis para a efetiva continuidade e conclusão do sistema de esgotamento sanitário pelo recorrente, não obstante a assinatura do termo aditivo ao contrato de repasse, prorrogando a vigência do referido ajuste.
11.	Importante destacar que, conforme jurisprudência desta Casa, a comprovação da correta aplicação dos recursos públicos transferidos mediante convênio deve ser demonstrada mediante documentação que ilustre a plena execução física e financeira da avença, acompanhada do nexo de causalidade entre os recursos repassados e os serviços realizados (Acórdão 7139/2020-TCU-Segunda Câmara, Rel. Raimundo Carreiro, 597/2019-2ª Câmara, Rel. Marcos Bemquerer, e 549/2018-1ª Câmara, Rel. Augusto Sherman) .
12.	No caso em análise, apesar de aferida a execução financeira da parcela desbloqueada, restou comprovada a inexecução do objeto, devendo ser recomposto o erário pelo prejuízo causado, responsabilidade que deve ser atribuída ao prefeito sucessor.
13.	Desse modo, correta a orientação do acórdão recorrido a respeito da responsabilização do recorrente, uma vez que não houve a execução do objeto pactuado no Contrato de Repasse 0238139-81/2007, diante de sua omissão em relação à continuidade do empreendimento. Acrescente-se, ainda, as irregularidades no dever de prestar contas, razão pela qual deve o recorrente ressarcir o erário pelo prejuízo ocorrido.	
	Ante o exposto, VOTO para que este Tribunal adote a minuta de Acórdão que trago à apreciação deste Colegiado.
TCU, Sala das Sessões Ministro Luciano Brandão Alves de Souza, em 29 de março de 2022.
Ministro JOÃO AUGUSTO RIBEIRO NARDES
Relator